臺灣彰化地方法院刑事判決
110年度易字第286號
公  訴  人  臺灣彰化地方檢察署檢察官
被      告  周慧敏


選任辯護人  黃豐緒律師
上列被告因詐欺案件，經檢察官提起公訴（110年度偵緝字第62
號），被告於準備程序進行中就被訴事實為有罪之陳述，本院進
行簡式審判程序，判決如下：
    主  文
周慧敏犯詐欺取財罪，處有期徒刑壹年陸月。又犯詐欺取財罪，
處有期徒刑貳年拾月。又犯詐欺取財罪，處有期徒刑壹年陸月。
應執行有期徒刑肆年。
未扣案之犯罪所得新臺幣20,941,710元沒收之，於全部或一部不
能沒收或不宜執行沒收時，追徵其價額。
    犯罪事實及理由
一、程序事項：本件被告周慧敏就被訴事實為有罪之陳述，經本
    院合議庭裁定以簡式審判程序審理，則依刑事訴訟法第273
    條之2、同法第159條第2項之規定，不適用傳聞法則有關限
    制證據能力之相關規定；並得依同法第310條之2準用同法第
    454條之規定製作判決書，僅需記載犯罪事實、證據名稱及
    應適用之法條，並得以簡略方式為之，先予敘明。
二、犯罪事實：周慧敏（原名周欣儀）與黃美蘭原本認識，周慧
    敏於民國105年12月間移居彰化，戶籍寄居在黃美蘭位於彰
    化縣社頭鄉之住處，再透過黃美蘭結識鄭桂芳、賴女婷。詎
    周慧敏明知實際上並無為他人投資股票之真意，竟意圖為自
    己不法之所有，基於詐欺取財之犯意，分別於：㈠106年1月
    至107年2月間，接續向黃美蘭佯稱：可以投資股票，短期操
    作利率較好，錢放著以後會賺更多云云，致黃美蘭誤信為真
    陷於錯誤，於附表1所示時間，陸續匯款如附表1所示金額至
    周慧敏指定之帳號000000000000000號帳戶或周慧敏之中國
    信託商業銀行股份有限公司（下稱中國信託銀行）員林分行
    帳號000000000000號帳戶。㈡106年11月至107年5月間，接續
    向鄭桂芳佯稱：可以投資股票，短期就會賺很多，錢放著會
    賺到更多錢，正常投資的流程會購買黃金贈予營業員云云，
    致鄭桂芳誤信為真陷於錯誤，於附表2所示時間，陸續匯款
    如附表2所示金額至周慧敏上開中國信託銀行帳戶內，再於
    附表3所示時間，按周慧敏指示至附表3所載之銀樓，刷卡購
    買附表3所示金額之金飾交付予周慧敏。㈢106年5月至107年8
    月間，接續向賴女婷佯稱：可以投資股票，短期投資很快就
    可以獲利，繼續投資獲利更多，金飾是要感謝幫忙投資的營
    業員云云，致賴女婷均誤信為真陷於錯誤，於附表4所示時
    間，陸續匯款如附表4所示金額至周慧敏上開中國信託銀行
    帳戶內，再於附表5所示時間，按周慧敏指示至附表5所載之
    銀樓，刷卡購買附表5所示金額之金飾交付予周慧敏。惟周
    慧敏取得前開款項及金飾後，並未用以投資或將金飾交付予
    投資之營業員。而周慧敏為取信黃美蘭、鄭桂芳、賴女婷等
    人，於上開期間內，曾給予黃美蘭回饋或紅利之總價值共約
    新臺幣（下同）100萬元，給予鄭桂芳紅利或代支付信用卡
    款項之金額共約30萬元，給予賴女婷紅利或代支付信用卡款
    項之金額共約34萬元。嗣黃美蘭、鄭桂芳、賴女婷察覺有異
    ，要求退還投資款項，周慧敏藉詞推諉，之後避不見面，黃
    美蘭、鄭桂芳、賴女婷等人始知受騙。
三、前項犯罪事實，有下列證據可資為佐：
　㈠被告周慧敏於警詢、偵查中及本院準備程序、審理時之供述
    。
　㈡證人即告訴人黃美蘭、鄭桂芳、賴女婷於偵查中、本院審理
    時之證言。
　㈢告訴人黃美蘭提出之臺灣新光商業銀行股份有限公司（下稱
    新光銀行）員林分行帳戶存摺影本、中華郵政股份有限公司
    田中郵局（下稱田中郵局）帳戶存摺影本、LINE對話紀錄（
    他字卷第23至39頁、交查卷第11至17頁、第162至178頁）。
　㈣告訴人鄭桂芳提出之中國信託銀行員林分行帳戶存摺影本、
    郵政跨行匯款申請書、LINE對話紀錄、信用卡繳款通知書、
    信用卡帳單、信用卡消費明細表（他字卷第41至75頁、交查
    卷第28至70頁、第131至161頁）。
　㈤告訴人賴女婷提出之中國信託銀行帳戶存摺影本、LINE對話
    紀錄、新光銀行國內匯款申請書、公元銀樓信用卡刷卡單據
    （他字卷第77至89頁、交查卷第18至27-1頁）。
　㈥中國信託銀行108年2月26日中信銀字第108224839036801號函
    送之被告帳戶基本資料、交易明細（交查卷第77至108頁反
    面）。
四、核被告所為，均係犯刑法第339條第1項之詐欺取財罪。被告
    對告訴人黃美蘭、鄭桂芳、賴女婷雖各有多次施用詐術行為
    ，使黃美蘭、鄭桂芳、賴女婷陸續匯款或使鄭桂芳、賴女婷
    數次刷卡購買金飾，就「同一」被害人而言，其各次施用詐
    術行為犯罪時間相近，且係基於單一詐欺取財犯意，利用被
    害人之信任基礎，以相同或相關連之事由行騙，以實現同一
    犯罪目的而侵害一法益，在刑法評價上，以視為數個舉動之
    接續施行，較為合理，是被告對黃美蘭、鄭桂芳、賴女婷所
    為各該詐欺取財犯行，均屬接續犯，各僅論以一罪。又詐欺
    取財罪係侵害個人財產法益之犯罪，應以被害人數決定其犯
    罪之罪數，被告對告訴人黃美蘭、鄭桂芳、賴女婷所犯共3
    次詐欺取財犯行，犯意各別，行為互殊，應分論併罰。爰以
    行為人之責任為基礎，審酌被告前曾因詐欺案件，經臺灣臺
    中地方法院以96年度中簡字第1904號判處有期徒刑3月確定
    並易科罰金執行完畢，又因詐欺案件，經同法院以101年度
    易字第2158號判處應執行有期徒刑6年確定，入監執行後，
    於104年12月8日縮短刑期假釋出監，仍不知悔改，再為本件
    犯行，被告不思循正途獲取財物，利用告訴人黃美蘭、鄭桂
    芳、賴女婷之信任，以投資為由對其等為詐欺取財犯行，所
    詐得之金額甚鉅，對上開告訴人造成之損害非輕，被告犯後
    雖與告訴人黃美蘭、鄭桂芳、賴女婷達成和解，分別賠償70
    萬元、70萬元、60萬元，有被告提出之和解書、匯款證明在
    卷可稽（本院卷第139至149頁、第163至173頁），但被告對
    黃美蘭、鄭桂芳、賴女婷詐欺造成其等匯款或刷卡之總金額
    分別高達490萬元、14,250,210元、5,431,500元，且告訴人
    黃美蘭、鄭桂芳、賴女婷於本院審理時均稱：被告只有拿出
    200萬元跟我們和解，超過這個金額，被告賠不出來，如果
    不接受的話，就拿不到任何的錢，我們才接受這個條件等語
    （見本院卷第246、251、255頁筆錄），被告僅以上開金額
    和解，並未完全賠償告訴人黃美蘭、鄭桂芳、賴女婷所受損
    害之犯後態度，及其詐欺之手段、所得財物、被告智識程度
    、家庭狀況等一切情狀，認公訴檢察官對被告具體求處有期
    徒刑1年以下（詐欺黃美蘭、賴女婷部分）、1年6月以下（
    詐欺鄭桂芳部分），均略嫌過輕，爰就被告詐欺黃美蘭、賴
    女婷部分，各量處有期徒刑1年6月，詐欺鄭桂芳部分，則量
    處有期徒刑2年10月。復審酌被告所犯罪名均為詐欺取財罪
    ，都是侵害他人財產法益之犯罪，被告犯罪時間是在106年1
    月至107年8月間，長時間內各接續對告訴人黃美蘭、鄭桂芳
    、賴女婷詐欺，並斟酌被告犯罪之次數、不法內涵、侵害法
    益程度等情，依刑法第51條第5款之規定，定其應執行之刑
    為有期徒刑4年。
五、關於沒收：按犯罪所得，屬於犯罪行為人者，沒收之，於全
    部或一部不能沒收或不宜執行沒收時，追徵其價額，刑法第
    38條之1第1項前段、第3項定有明文。本件認定被告對黃美
    蘭、鄭桂芳、賴女婷詐欺之犯罪所得總計為24,581,710元，
    扣除：⑴被告犯後給付予黃美蘭的和解賠償金額70萬元，及
    黃美蘭稱被告曾給予的回饋或紅利總價值共約100萬元（見
    本院卷第246頁證人黃美蘭筆錄）；⑵被告給付予鄭桂芳的和
    解賠償金額為70萬元，及鄭桂芳稱被告曾給予的紅利或代支
    付信用卡款項之金額共約30萬元（見本院卷第252頁、第254
    至255頁證人鄭桂芳筆錄）；⑶被告給付予賴女婷的和解賠償
    金額為60萬元，及賴女婷稱被告給予紅利或代支付信用卡款
    項之金額共約34萬元（見本院卷第257頁證人賴女婷筆錄）
    ，尚有20,941,710元，均為被告之犯罪所得，應依刑法第38
    條之1第1項前段、第3項之規定宣告沒收，併諭知於全部或
    一部不能沒收或不宜執行沒收時，追徵其價額。
六、據上論斷，依刑事訴訟法第273條之1第1項、第299條第1項
    前段、第310條之2、第454條第1項，刑法第339條第1項、第
    51條第5款、第38條之1第1項前段、第3項，刑法施行法第1
    條之1第1項，判決如主文。
本案經檢察官何蕙君提起公訴，檢察官陳昭蓉、黃建銘到庭執行
職務。
中　　華　　民　　國　　110 　年　　12　　月　　28　　日
                  刑事第七庭    法  官  王素珍
以上正本證明與原本無異。
如不服本判決應於收受判決後20日內向本院提出上訴書狀，並應
敘述具體理由。其未敘述上訴理由者，應於上訴期間屆滿後20日
內向本院補提理由書（均須按他造當事人之人數附繕本）「切勿
逕送上級法院」。
告訴人或被害人對於判決如有不服具備理由請求檢察官上訴者，
其上訴期間之計算係以檢察官收受判決正本之日期為準。
中　　華　　民　　國　　110 　年　　12　　月　　28　　日
                                書記官  楊筱惠
附錄本案論罪科刑法條：
刑法第339條第1項
（普通詐欺罪）
意圖為自己或第三人不法之所有，以詐術使人將本人或第三人之
物交付者，處5年以下有期徒刑、拘役或科或併科50萬元以下罰
金。
附表1（黃美蘭匯款）
編號 匯款時間 匯款帳戶 匯款金額 1 106年1月24日 田中郵局帳號 0000000-0000000號帳戶 40萬元 2 106年9月29日 田中郵局帳號 0000000-0000000號帳戶 130萬元 3 106年12月05日 田中郵局帳號 0000000-0000000號帳戶 180萬元 4 106年12月20日 新光銀行員林分行帳號0000000000000號帳戶 30萬元 5 106年12月27日 新光銀行員林分行帳號0000000000000號帳戶 40萬元 6 107年1月17日 新光銀行員林分行帳號0000000000000號帳戶 50萬元 7 107年2月14日 新光銀行員林分行帳號0000000000000號帳戶    20萬元 合計                                490萬元     

附表2（鄭桂芳匯款）
編號 匯款時間 方式 匯款金額 1 106年11月13日 郵局臨櫃匯款 100萬元 2 106年11月15日 帳戶轉帳 200萬元 3 106年11月21日 帳戶轉帳 95萬元 4 106年11月23日 帳戶轉帳 170萬元 5 106年11月24日 郵局臨櫃匯款 165萬元 6 106年12月5日 帳戶轉帳 30萬元 7 106年12月6日 帳戶轉帳 195萬元 8 106年12月14日 帳戶轉帳 20萬元 9 107年1月9日 帳戶轉帳 20萬元 10 107年2月13日 帳戶轉帳 63萬3,840元 11 107年2月23日 帳戶轉帳 20萬元  12 107年3月14日 帳戶轉帳 2萬5,000元    2萬5,000元 13 107年3月15日 帳戶轉帳 2萬5,000元    2萬5,000元 合計                                1088萬3,840元     

附表3（鄭桂芳刷卡）
編號 消 費 日 期         消  費  明  細 金額 1 106年11月14日 泰 珠寶銀樓 7萬元 2 106年11月14日 泰 珠寶銀樓 10萬元 3 106年11月14日 泰 珠寶銀樓 3萬9,370元 4 106年11月14日 泰 珠寶銀樓 17萬元 5 106年11月14日 泰 珠寶銀樓 15萬元 6 106年11月14日 泰 珠寶銀樓 14萬元 7 106年12月12日 美夢成真 9萬元 8 106年12月12日 泰 珠寶銀樓 23萬元 9 106年12月12日 泰 珠寶銀樓 30萬元 10 106年12月21日 美夢成真 21萬5,000元 11 106年12月21日 美夢成真 5萬元 12 106年12月29日 泰 珠寶銀樓/TW CHANGHUA 18萬元 13 106年12月29日 泰 珠寶銀樓 40萬元 14 106年12月29日 泰 珠寶銀樓 16萬元 15 107年1月11日 美夢成真 9萬8,000元 16 107年1月16日 美夢成真 18萬5,000元 17 107年1月24日 泰 珠寶銀樓 3萬元 18 107年1月24日 泰 珠寶銀樓 5萬元 19 107年1月24日 泰 珠寶銀樓 16萬4,000元 20 107年2月8日 美夢成真 8萬元 21 107年2月27日 美夢成真/TW CHANGHUA 10萬元 22 107年2月27日 泰 珠寶銀樓 3萬元 23 107年2月27日 美夢成真 3萬元 24 107年3月22日 美夢成真 2萬7,000元 25 107年3月22日 美夢成真 1萬8,000元 26 107年3月22日 美夢成真 18萬元 27 107年5月5日 美夢成真 8萬元 合計                                       336萬6,370元     

附表4（賴女婷匯款）
編號 匯款時間 方式 匯款金額 1 106年5月9日 帳戶轉帳 100萬元 2 106年5月12日 帳戶轉帳 50萬元 3 106年5月18日 臨櫃匯款 50萬元 4 106年6月30日 帳戶轉帳 70萬元 5 106年7月20日 帳戶轉帳 60萬元 6 106年8月29日 帳戶轉帳 100萬元 7 106年9月22日 帳戶轉帳 30萬元 8 106年10月25日 帳戶轉帳 20萬元 9 106年11月8日 帳戶轉帳 8萬元 合計                                488萬元     

附表5（賴女婷刷卡）
編號 消 費 日 期   消費明細 金額 1 107年8月2日 公元銀樓 14萬元    15萬元    7萬2,500元 2 107年8月26日 公元銀樓 10萬元    8萬元    9,000元 合計                                  55萬1,500元